【裁判字號】    97,訴,2719
【裁判日期】    980212
【裁判案由】    給付違約金
【裁判全文】
臺灣臺中地方法院民事判決  97年度訴字第2719號
原      告  客喜康企業股份有限公司
法定代理人  甲○○
訴訟代理人  林建宏律師
被      告  丙○○○○○○○○.
            乙○○
                      3樓
上列當事人間請求給付違約金事件，本院於98年1月19日言詞辯
論終結，判決如下：
    主  文
被告應連帶給付原告新台幣壹佰萬元及被告魏國瑞自民國九十七
年十一月四日起、被告乙○○自民國九十七年十二月九日起，至
清償日止，按年利率百分之伍計算之利息。
訴訟費用新台幣貳萬仟柒佰柒拾元由被告連帶負擔新台幣壹萬
零佰拾伍元，餘由原告負擔。
本判決原告勝訴部分，於原告以新台幣拾肆萬元供擔保後，得
假執行。
原告其餘假執行之聲請駁回。
    事實及理由
甲、程序方面
一、被告二人均未於言詞辯論期日到場，核無民事訴訟法第386
    條所列各款情形，爰依原告之聲請，由其一造辯論而為判決
    。
二、按當事人得以合意定第一審管轄法院。但以關於由一定法律
    關係而生之訴訟為限；前項合意，應以文書證之，民事訴訟
    法第24條定有明文。本件原告主張兩造所訂定之加盟契約書
    第34條約定因系爭契約或營運規則涉訟時，兩造合意本院為
    第一審管轄法院，業有原告提出之加盟契約書影本為證，故
    本院對本件訴訟自有管轄權，先此敘明。
乙、實體方面：
一、原告起訴主張：
  (一)緣被告丙○○○○○○○○於民國（下同）96年4月1日與原
    告簽訂加盟契約書，由被告丙○○○○○○○○加盟於原告
    之咖啡館營業體系，經營客喜康咖啡淡水站前店，加盟期間
    自96年4月1日起至97年6月5日止，並邀同被告乙○○擔任連
    帶保證人，此有加盟契約書附狀可查。詎被告魏國瑞所營之
    淡水站前店，於97年4月11日經原告公司派員進行例行巡視
    時，發現該店所使用之咖啡豆、藍莓醬、芒果醬、柚子茶醬
    等項物品均非向原告公司或原告公司指定廠商訂購之商品，
    同日並發現該店未依約準時開店，經原告公司所派遣之輔導
    員勸導並紀錄於例行作業輔導表，再者，被告丙○○○○○
    ○○○亦未依約上傳營業日報表，顯違反系爭加盟契約第16
    條第1款、第3款、營運規則第13項(1)、第16項及第17項之約
    定，此有例行作業輔導表、統一發票及相片附狀可稽。原告
    公司遂於97年4月15日寄發台中大全街郵局第356號存證信函
    ，限其於七日內改善，惟未獲回應，原告公司遂另委律師於
    97年5月5日發函催告，亦無所獲，此有存證信函及律師函附
    狀可考。
  (二)按系爭加盟契約書第16條第1項、第3項約定：「(1)為使KOHI
    KAN咖啡館（或客喜康）加盟店全體形象統一，…，凡甲方
    （即原告公司）印發訂購單內所列商品，乙方（即被告品冠
    飲料行）均應向甲方訂購。至於其他商品亦須從甲方指定業
    者處購入指定器材、食品原料等」，「(3)咖啡豆乙項，...
    ，乙方必須全數向甲方訂購，如經甲方比對營運資料獲悉摻
    雜其他咖啡豆者，乙方應支付甲方違約罰金新台幣（下同）
    100萬元，乙方不得異議」；又營運規則第13項(1)約定：「
    乙方日常使用之原材料等，凡是甲方所指定之品項，均必須
    向甲方或甲方指定之業者購買。若乙方違反本規定，第一次
    發警告函，第二次罰款3萬元，第三次罰款5萬元予甲方，如
    未改正則按營運規則第24條處理」；再者，營運規則第17項
    第2款約定：「乙方須配合每五日郵寄營業日報表及傳真營
    業額報告表給甲方，若為電腦傳輸作業（POS系統），則於
    隔日開店前將資料傳至指定之位址。…。若乙方蓄意不繳交
    營業日報表，則甲方得要求支付30萬元之違約罰金給甲方」
    。另加盟契約書第27條亦約定：「乙方違反加盟契約或營運
    規則時，甲方得終止契約。乙方除應賠償甲方一切損失外，
    並須支付100萬元之違約罰金」。
  (三)經查，本件被告丙○○○○○○○○所營淡水站前店計有三
    項違約事由，依前開加盟契約第16條第3項之約定，咖啡豆
    部分應給付違約金100萬元；依加盟契約第27條約定，其餘
    商品及未準時開店部分，應給付違約金100萬元；另依營運
    規則第17項第2款約定，蓄意未上傳日報表部分，應給付違
    約金30萬元。合計被告丙○○○○○○○○應給付230萬元
    違約金予原告公司。爰依約請求違約金。
  (四)另查，本件系爭加盟契約書，經被告乙○○依加盟契約第26
    條約定，簽署充任連帶保證人，按該條第2項約定：「連帶
    保證人就乙方依據本契約及營運規則所應負擔之一切債務，
    與乙方負連帶清償責任」，被告乙○○就本件被告丙○○○
    ○○○○○所負之違約金給付義務，自負連帶清償責任，爰
    一併請求之。
  (五)聲明：(1)被告二人應連帶給付原告230萬元，及自訴狀繕本送
    達翌日起，至清償日止，按年息5%計算之利息。(二)願供擔保
    ，請准宣告假執行。
二、被告二人未於言詞辯論期日到庭，亦未提出任何書狀作何聲
    明或陳述。
三、本院得心證之理由：
  (一)原告主張：被告魏國瑞前揭違反系爭加盟契約書第16條第1
    項、第3項約定，未向原告購買食品原料及咖啡豆；違反營
    運規則第17項第2款約定，未按時上傳日報表、未準時開店
    營運等事實，業經原告提出97年4月11日例行作業輔導表影
    本1份、店面照片為證，而被告二人已於相當時期受合法之
    通知，而於言詞辯論期日不到場，亦未提出準備書狀爭執，
    依民事訴訟法第280條第3項、第1項規定，應視同自認，故
    原告主張之上開事實，應堪採信。
  (二)按兩造所訂定之系爭加盟契約書第27條約定：「乙方（即被
    告魏國瑞）違反加盟契約或營運規則時，甲方（即原告）得
    終止契約。乙方除應賠償甲方一切損失外，並須支付100萬
    元之違約罰金」，此有系爭加盟契約書影本在卷足憑。又原
    告查知被告魏國瑞前揭違反契約行為，於97年5月5日已寄發
    律師函催告被告給付違約金，此有原告提出之律師函影本1
    份，本院審酌前揭律師函文內容所請求之違約金包含依系爭
    加盟契約第27條所示之違約金，顯然原告於系爭加盟契約期
    間97年6月5日屆滿前之97年5月5日已對被告二人為終止系爭
    加盟契約之意思表示，故本院認被告既有系爭違反契約及營
    運規則之行為，原告於終止系爭加盟契約後，依系爭加盟契
    約第27條約定請求被告魏國瑞給付100萬元違約金，即有理
    由，應予准許。
  (三)又原告主張被告乙○○為系爭加盟契約之連帶保證人等情，
    業有原告提出之系爭加盟契約書影本為證，故應堪採信，從
    而原告依系爭加盟契約第26條，請求被告乙○○與被告魏國
    瑞連帶給付前揭100萬元違約金，即有理由，應予准許。
  (四)原告雖另主張：被告魏國瑞違反系爭加盟契約第16條第3項
    及營運規則第17項第2款約定，惟查：本院審酌前揭契約約
    定內容，應屬兩造契約關係存續時，原告因被告違約行為所
    得請求之違約金，而系爭加盟契約第27條所約定之違約金，
    乃屬原告終止契約後所得請求之違約金，其當然包含於系爭
    加盟契約存續期間被告違約行為所生之違約金，故本院認原
    告不得依前揭約定重複請求違約金，原告此部分之請求為無
    理由，應予駁回。
  (五)末按，約定之違約金額過高者，法院得減至相當之數額，民
    法第252條雖定有明文，惟此規定乃係賦與法院得依兩造所
    提出之事證資料，斟酌社會經濟狀況並平衡兩造利益而為妥
    適裁量、判斷之權限，非謂法院須依職權蒐集、調查有關當
    事人約定之違約金額是否有過高之事實，而因此排除債務人
    就違約金過高之利己事實，依辯論主義所應負之主張及舉證
    責任。本件被告二人並未到庭，就有關違約金之金額是否過
    高提出主張或舉證，本院自毋庸審酌，附此敘明。
  (六)綜上所述，原告依系爭加盟契約第27條約定，請求被告連帶
    給付違約金100萬元及自起訴狀繕本送達之翌日即分別如主
    文第1項所示之日期起，至清償日止，按年利率5%計算之利
    息，即有理由，應予准許；原告其餘請求，均無理由，應予
    駁回。
  (七)原告陳明願供擔保請准宣告假執行，就原告勝訴部份，核無
    不合，爰酌定相當之擔保金額准許之。至原告敗訴部分，其
    假執行之聲請即失所附麗，應併予駁回。
丙、訴訟費用及假執行宣告之依據：民事訴訟法第79條、第85條
    第2項、第390條第2項，判決如主文。
中    華    民    國    98    年    2     月    12    日
                  民事第一庭    法  官  陳毓秀
正本係照原本作成。
如對本判決上訴，須於判決送達後20日內向本院提出上訴狀。
中    華    民    國    98    年    2     月    12    日
                                書記官  陳玲誼


司法院資訊處製作；財團法人民間司法改革基金會備份。
